臺灣高等法院臺南分院刑事判決　　　　　　　九十一年度上易字第二三二號　　Ｇ
　　　上　訴　人
　　　即　被　告　甲　○　○
右上訴人因竊盜等案件，不服臺灣雲林地方法院九十年度易字第四四二號中華民國九
十年十一月三十日第一審判決（起訴案號：臺灣雲林地方法院檢察署九十年度偵字第
一一八九號、九十年度偵字第一四八四號，併辦案號同署九十年度偵字第四八六二號
），提起上訴，本院判決如左：
      主      文
原判決撤銷。
甲○○連續攜帶兇器竊盜未遂，累犯，處有期徒刑拾月。
      事      實
一、甲○○前曾於民國八十八年間因過失致死案件，經本院判處有期徒刑六月確定，
    於八十八年六月二十一日易科罰金執行完畢，猶不知悔改，意基於意圖為自己不
    法所有之概括犯意，先於民國九十年三月七日下午五時許，在雲林縣麥寮鄉後安
    村一七八號前，竊取丙○○所有之ＧＫ─二三三七號箱型車一部，旋即將二面車
    牌丟棄；再於同年月八日某不詳時間，在雲林縣土庫鎮馬光某處，竊取乙○○所
    有之ＱＩ─九三三一號車牌二面，將之懸掛於前開竊得之箱型車上，供己使用；
    復於九十年十一月二十九日下午某時與吳志男（另案起訴）基於共同犯意之聯絡
    搭乘吳志男所駕駛車牌號碼SQ─七二○七號自小貨車，相偕至雲林縣臺西鄉牛厝
    村一七一號丁國華所有且已停工之磚窯廠，同日下午四時三十分許，由甲○○攜
    帶其在磚窯廠附近拾獲而在客觀上顯對於人體安全具有危險性之剪刀一支．為竊
    盜工具，與不知甲○○攜帶剪刀一支之吳志男進入該磚窯廠內（磚窯廠周邊無圍
    牆及大門，內有二層樓建物一棟，一樓門未上鎖，二樓出入口無門）著手拆解丁
    國華所有之機器零件而欲竊取之，嗣至同日下午六時三十分許，二人因機器難以
    拆解而無法竊取得手，正欲由磚窯廠內該建物二樓跳下離去之際，適為接獲報案
    趕到現場之員警當場逮捕，並自甲○○身上起出剪刀一支，二人因而行竊未遂。
二、案經雲林縣警察局台西分局報請臺灣雲林地方法院檢察署檢察官偵查起訴及移送
    併辦。
      理      由
一、訊據上訴人即被告甲○○固坦承有於九十年十一月二十九日下午某時搭乘吳志男
    所駕駛車牌號碼SQ─七二○七號自小貨車至雲林縣臺西鄉牛厝村一七一號丁國華
    所有且已停工之磚窯廠，及為警員所發現等情，惟矢口否認有何竊盜之犯行，辯
    稱：伊與吳志男是進去磚窯廠抓蛇，蛇都躲在磚窯廠的鐵管內，又上開箱型車及
    車牌均非伊竊取，亦未央請林宜助取回前揭箱型車云云。惟查：
（一）前揭車號ＧＫ─二三三七號之箱型車，係丙○○所有，於九十年三月七日，在
      雲林縣麥寮鄉後安村一七八號前失竊，而車號ＱＩ─九三三一號車牌二面，係
      乙○○所有，於九十年三月八日，在雲林縣土庫鎮馬光里某處失竊之事實，業
      據被害人丙○○、乙○○於警訊中指述綦詳，並有照片六幀及贓物認領保管收
      據二紙在卷可稽。次查，被告甲○○於九十年三月八日下午四時三十分許，囑
      託同案被告林宜助騎乘腳踏車至雲林縣東勢鄉○○路往同安村土地公廟旁之產
      業道路，將上開箱型車駛回被告甲○○住處，並告知該車須以六角板手啟動等
      情，業據共同被告林宜助供述明確，（林宜助搬運贓物部份經原審判決有罪確
      定）而被告甲○○於警訊中亦供承：上開箱型車內所載之電視及腳踏車雖非伊
      本人所有，但均係鄰居贈送予伊，因鄰居表示上開電視及腳踏車均已十分陳舊
      ，且電視亦已不能使用，請伊自行取用，伊始將腳踏車及電視機置於車號ＱＩ
      ─九三三一號箱型車上，以便取去修理等語（見警訊卷）；另上開箱型車上之
      腳踏車係覺振文所有，並據同案被告覺振文供稱：伊一開始時不知是誰騎走的
      ，後來因要回家找不到車，伊問甲○○，甲○○說是林宜助騎走等語屬實（見
      本院九十年六月二十八日訊問筆錄），足認甲○○確知其所有之電視機係放置
      於箱型車內，並知林宜助當天騎乘覺振文之腳踏車前往箱型車停車位置欲駕駛
      該箱型車。被告甲○○於該箱型車及車牌失竊後短短一日內，已知前揭箱型車
      停於何處，並將其所持有之前揭電視機置於該箱型車內，且知悉該箱型車內置
      有六角板手一只，並可啟動該箱型車，而囑被告林宜助前往以駕駛方式搬運取
      回該箱型車，顯見被告甲○○於囑咐共同被告林宜助以駕駛方式搬運取回該箱
      型車以前，業已竊取該箱型車及車牌二面，置於自己之實力支配之下，以致對
      該箱型車內物品置放之情形及特殊之啟動方式，均瞭如指掌，並將其持有之電
      視機置於該箱型車內，以備載運。足認被告甲○○應有竊取該箱型車及車牌之
      事實無疑。
（二）被告甲○○攜帶剪刀一支進入前開磚窯廠等情，業據被告甲○○自承在卷，衡
      諸常情，若被告僅係單純至上址抓蛇，何需攜帶剪刀？又同案被告吳志男迭於
      警訊及偵查中供稱甲○○提議要拆機器，並動手翻動機器等語，另證人即查獲
      本案之臺西分局臺西派出所警員楊家牧，於偵查中亦證稱：伊到現場時，看見
      吳志男、甲○○先後由磚窯廠內之建物二樓跳下，當時便問吳志男在作何事？
      吳志男說他們在拆機器，但機器不好拆，拆不下來，並未說他們在抓蛇，而吳
      志男在往警局之路上，有在車上說機器不好拆，拆得手都髒了，是回到警局才
      改口稱去捉蛇等語，亦為被告吳志男自承屬實，若被告與吳志男並非至上址竊
      取機器，僅係單純捉蛇，何以在警員到達現場時，吳志男未即刻向警員說明捉
      蛇，反倒坦承拆解機器一事等，均有違於常情。
（三）另觀諸現場照片所示，前開磚窯廠內所置放者多為機器，磚窯廠外則雜草叢生
      ，依一般生活智識，蛇應係躲藏在雜草叢生處，而較無可能藏身於二樓，況若
      欲進入二樓，據被告甲○○之供述，尚須攀爬該建物旁之鐵架方可進入，蛇如
      何攀爬鐵架進入二樓，殊難想像。又被告與吳志男二人於九十年十一月二十九
      日下午四時三十分許進入磚窯廠，以迄同日下午六時三十分許為警查獲時止，
      歷時約二小時，若僅單純入內抓蛇何需耗費如此多之時間？況被告於檢察官偵
      訊時，亦自承伊知道磚窯廠之機器係他人所有，未經他人同意進入是違法等語
      ，均足徵被告與吳志男確實有普通竊盜之共同犯意聯絡，且已著手實施竊取前
      開機器，此外，復有照片十幀附卷可稽。
 （四）綜上所述，被告所辯顯係事後推諉飾卸之詞，不足採信，本件事證已臻明確
       ，被告犯行堪予認定。
二、按刑法第三百二十一條第一項第三款之攜帶凶器竊盜罪，祇須行竊時攜帶客觀上
    具有危險性之凶器為已足，並不以攜帶之初有行兇之意圖為必要，且不論該凶器
    係行為人於未行竊前即攜帶持有或在竊盜現場臨時持以行竊，均應以攜帶凶器竊
    盜論罪，最高法院六十二年台上字第二四八九號判例及七十四年三月十九日刑事
    庭會議決議要旨可資參照。核被告甲○○所為，第一、二次之竊盜箱型車、號牌
    所為係犯刑法第三百二十條第一項竊盜罪，第三次之竊盜機器所為係犯刑法第三
    百二十一條第二項、第一項第三款攜帶兇器竊盜未遂罪（關於被告甲○○攜帶剪
    刀部分，同案被告吳志男否認知情（偵字第四八六二號第十八頁），被告甲○○
    否認此部分犯行，雖不足取，惟尚無證據足認就攜帶兇器竊盜部分，被告吳志男
    與被告甲○○有犯意聯絡，行為分擔，此部分係甲○○一人所為，應予說明）；
    其前後二次竊盜、一次加重竊盜未遂犯行，時間緊接，所犯罪名相同，顯係出於
    概括之犯意為之，為連續犯，應依刑法第五十六條之規定以一罪論，並依加重竊
    盜未遂罪處斷，及加重其刑。被告甲○○已著手加重竊盜行為之實施，但未生取
    得財物之結果，其犯罪尚屬未遂，爰依刑法第二十六條前段之規定減輕其刑。其
    就竊取機器未遂普通竊盜部份與吳志男間有犯意聯絡及行為分擔，為共同正犯。
    被告甲○○前因過失致死案件，經本院判處有期徒刑六月確定，於八十八年六月
    二十一日執行完畢，此有臺灣雲林地方法院檢察署刑案資料查註紀錄表在卷可稽
    ，其於五年以內再犯本件有期徒刑以上之罪，為累犯，應依刑法第四十七條規定
    加重其刑，並與連續犯之加重遞加之，再與未遂犯之減輕先加後減之。又公訴人
    雖未就被告竊取機器未遂起訴，然此部份與已起訴且經本院認有罪部份有連續犯
    之裁判上一罪關係，本院自得予以審究。
三、原審予以論罪科刑固非無見，惟查：原審未及就被告與吳志男竊取機器未遂部份
    併予審理已有未洽，且不能證明被告有夥同覺振文及真實姓名年籍不詳綽號「阿
    南」之成年男子共三人，至雲林縣麥寮鄉興華村永吉五四五號丁○○之農機車庫
    行竊（理由詳後述），原判決認此部份亦成立犯罪亦有未合。被告上訴意旨猶執
    前詞，否認犯罪，雖不足採，惟原判決既有可議，自應由本院將原判決撤銷改判
    。爰審酌被告甲○○素行，不思循合法正當途徑獲取報酬，反圖不勞而獲，竊取
    他人之財物，且其一再犯罪，犯後猶飾詞圖卸，不知悔改；及其犯罪之動機、目
    的、犯罪所生之危害等一切情狀，量處如主文所示之刑。
四、公訴意旨另以：被告甲○○另於九十年四月五日凌晨二時許，承前之概括犯意，
    夥同覺振文及真實姓名年籍不詳綽號「阿南」之成年男子共三人，至雲林縣麥寮
    鄉興華村永吉五四五號丁○○之農機車庫，由甲○○、覺振文在外把風，綽號「
    阿南」之成年男子攜帶客觀上足對人之生命、身體安全構成威脅可供凶器使用之
    鐵剪一支，以鐵剪剪斷車庫鐵窗入內，著手行竊時，為丁○○當場發現，甲○○
    與「阿南」逃逸無蹤，覺振文則當場遭逮獲，因認被告另犯有刑法第三百二十一
    條第二項、第一項第三款、第四款結夥三人攜帶兇器竊盜未遂罪嫌云云。訊據被
    告甲○○矢口否認上開犯行，辯稱：未曾與覺振文及「阿南」同至雲林縣麥寮鄉
    興華村永吉五四五號行竊云云。
五、公訴人認被告犯有上開竊盜未遂罪嫌無非以覺振文之供述為其論據。然查必也已
    著手於竊盜行為始有未遂問題。本院傳訊被害人丁○○據其供述：其聽到防盜器
    響起，跑過來看，竊賊剛好跑出車庫，沒有看到竊賊在拿東西，裡面也沒有被翻
    動跡象等語，則被告等尚未著手竊盜行為甚明，應認此部份不能成立犯罪。因公
    訴人認與有罪之竊取汽車號牌等有連續犯之裁判上一罪關係，不另為無罪之諭知
    。
據上論斷，應依刑事訴訟法第三百六十九條第一項前段、第三百六十四條、第二百九
十九條第一項前段、刑法第五十六條、第二十八條、第三百二十一條第一項第三款、
第二十六條前段、第四十七條判決如主文。
本案經檢察官蘇南桓到庭執行職務。
中    華    民    國      九十一      年      五      月      九        日
                                  臺灣高等法院臺南分院刑事第二庭
                                      審判長法官  游    明    仁
                                            法官  陳    清    溪
                                            法官  蘇重    信
右正本證明與原本無異。
不得上訴。
                                      法院書記官  李    珍    鳳
中    華    民    國      九十一      年      五      月     十         日
刑法第三百二十一條：
犯竊盜罪而有左列情形之一者，處六月以上五年以下有期徒刑：
一  於夜間侵入住宅或有人居住之建築物、船艦，或隱匿其內而犯之者。
二  毀越門扇、牆垣或其他安全設備而犯之者。
三  攜帶兇器而犯之者。
四  結夥三人以上而犯之者。
五  乘火災、水災或其他災害之際而犯之者。
六  在車站或埠頭而犯之者。
前項之未遂罰之。
